【裁判字號】    90,易,457
【裁判日期】    900430
【裁判案由】    妨害自由等
【裁判全文】
臺灣彰化地方法院刑事判決                            九十年度易字第四五七號
    公  訴  人  臺灣彰化地方法院檢察署檢察官
    被      告  乙○○
右列被告因妨害自由等案件，經檢察官提起公訴 (八十八年度偵字第一一一五五號)
，本院判決如左：
    主      文
乙○○以強暴使人行無義務之事，處有期徒刑參月，如易科罰金，以參佰元折算壹日
。又毀棄他人之物，足以生損害於他人，處有期徒刑肆月，如易科罰金，以參佰元折
算壹日。應執行有期徒刑陸月，如易科罰金，以參佰元折算壹日。
    事      實
一、乙○○係甲○○兄弟之子，因與甲○○有土地糾紛，其明知座落彰化縣溪州鄉○
    ○○段三八九之一一六地號之土地屬於甲○○所有，竟於民國八十八年九月間，
    擅自將甲○○在該土地上所種植之果樹砍斷並燒燬，足以生損害於甲○○。乙○
    ○並以繩索將上開土地部分圍起，在周圍出入路口以酒瓶碎片阻止甲○○進入耕
    作，以此強暴之手段妨害甲○○行使權利。
二、案經甲○○訴由臺灣彰化地方法院檢察署檢察官偵查起訴。
    理     由
一、訊據被告矢口否認右開事實，辯稱上開土地是被告祖父祖產，大家共有的，因被
    告在整理土地時，砍了一些樹，並燒一些乾樹枝，結果去燒到果樹，至於破玻璃
    碎片亦是在整理土地時，堆放在那裏，並不妨害出入，圍紅繩子係用來分內外，
    以妨外人進入；被告雖有砍檳榔樹，但檳榔樹並不是告訴人所種云云。惟查，右
    揭犯罪事實業據告訴人甲○○指訴歷歷；而被告所砍燒果樹之位置，經臺灣彰化
    地方法院檢察署檢察官指揮彰化縣北斗地政事務所至前開土地測量結果，係位於
    彰化縣溪州鄉○○○段三八九之一一六地號如卷附土地複丈成果圖上之編號３位
    置，面積達０‧００七０公頃，及被告以繩索圍起部分，亦係位於上開同一地號
    即編號２、３所在，面積共計０．０一二八公頃，有勘驗筆錄、現場照片、彰化
    地政事務所土地複丈成果圖附卷可資佐證。再彰化縣溪州鄉○○○段三八九之一
    一六地號土地所有權人為告訴人甲○○，亦有土地登記簿謄本可稽。又告訴人曾
    在係爭土地上種植龍眼樹，而告訴人所種植之龍眼樹亦被燒毀等情，亦據證人蕭
    木琳及陳吉郎於偵訊中結證屬實。至於被告雖辯稱檳榔樹並不是告訴人所種云云
    ，惟按動產因附合而為不動產之重要成分者，不動產所有人，取得所有權，民法
    第八百十一條定有明文。查上開檳榔樹既係位於告訴人所有之上開土地內，姑不
    論原始種植人為何人，上開土地上之檳榔樹亦因種植結果，與土地附合，而成為
    土地之重要成分，自應由不動產所有人即告訴人取得上開檳榔樹之所有權。再者
    ，被告辯稱伊於整理土地燒乾樹枝時，不小心燒到其他果樹云云，然查，一般燒
    乾樹枝應係燒乾枯壞死之樹枝或雜草等物，然依卷附照片，告訴人所有之檳榔樹
    並未到達壞死程度，被告又何須將告訴人所有之檳榔樹砍斷？故被告辯稱係燒一
    些乾樹枝，結果去燒到果樹云云，實不足採信。至於被告辯稱圍紅繩子係用來分
    內外，以妨外人進入云云，惟查依卷附之勘驗筆錄，被告縱使將上開土地圍起來
    ，然外人與勘驗筆錄中之平房部分仍有道路直接相通，毫無障礙，況且被告所用
    的為一條紅繩子，並非柵欄等物，又如何達到分內外之效果？又若被告分內外之
    目的係為阻止外人進入該筆土地，惟上開土地既係告訴人所有，被告又何權置喙
    ？至於被告辯稱破玻璃碎片亦是在整理土地時，堆放在那裏，並不妨害出入云云
    ，惟查玻璃碎片本身容易使人割傷，衡諸常情理應儘速清理乾淨，豈有任令置放
    上開土地之理？且被告大可將上開玻璃碎片堆置於行走路線不易通過之處，惟依
    卷附照片，上開玻璃碎片乃係延被告所圍之紅繩子旁堆放，未免過於巧合？再者
    被告有意無意會不讓告訴人土地之承租人張良賜通過等情，亦據證人張良賜於偵
    訊中證述明確。末查，被告將告訴人所有土地以繩索圍起，並在周圍出入路口灑
    酒瓶碎片，雖不足以完全阻止告訴人進入耕作，惟按所謂之妨害人行使權利，並
    不以使人完全不能行使權利為必要，僅須客觀上使人行使權利不方便即已足，故
    被告辯稱並不妨害出入云云，亦屬無據。綜上所述，被告所辯為卸責之詞，洵無
    可取，其犯行堪予認定。
二、核被告所為，係犯刑法第三百零四條之以強暴妨害人行使權利罪及刑法第三百五
    十四條之毀損罪。被告所犯上開二罪，犯意各別，罪名有異，應分論併罰。公訴
    人認被告所犯上開二罪有方法結果之牽連關係，尚有未洽。爰審酌被告與告訴人
    間有土地糾紛之犯罪動機、目的、放火燒毀他人果樹，手段激烈、所生之危害及
    犯罪後之態度等一切情狀，分別量處如主文所示之刑，並諭知易科罰金之折算標
    準。另定其應執行刑，以資懲戒。至於被告請求傳訊證人以證明上開土地係屬家
    族共有及系爭土地上之龍眼樹非告訴人所種，惟查告訴人於系爭土地上種植之部
    分龍眼樹有被燒毀等情業據證人蕭木琳及陳吉郎於偵訊中結證屬實；又即使被告
    能證明上開土地係屬家族共有，惟查若上開土地及果樹係屬家族共有，告訴人及
    其他共有人亦有權利，被告仍無權擅自砍燒共有之果樹及妨害其他共有人行使權
    利，故本院認此部分無礙於被告犯行之認定，被告請求傳訊證人尚無必要，併此
    敘明。
據上論斷，應依刑事訴訟法第二百九十九條第一項前段，刑法第三百零四條、第三百
五十四條、第四十一條第一項、第五十一條第五款，罰金罰鍰提高標準條例第一條前
段、第二條，判決如主文。
本案經檢察官李芳瑜到庭執行職務。
中      華      民      國      九十      年      四      月    三十    日
                                臺灣彰化地方法院刑事第三庭
                                    法      官  詹秀錦
右正本證明與原本無異。
如不服本判決，應於送達後十日內向本院提出上訴狀( 須附繕本 )。
告訴人或被害人對於判決如有不服具備理由請求檢察官上訴者，其上訴期間之計算係
以檢察官收受判決正本之日期為準。
                                    法院書記官  謝志鑫
中      華      民      國      九十      年      五      月     四     日
刑法第三百零四條
以強暴、脅迫使人行無義務之事或妨害人行使權利者，處三年以下有期徒刑、拘役或
三百元以下罰金。
前項之未遂犯罰之。
刑法第三百五十四條
毀棄、損壞前二條以外之他人之物或致令不堪用，足以生損害於公眾或他人者，處二
年以下有期徒刑、拘役或五百元以下罰金。


司法院資訊處製作；財團法人民間司法改革基金會備份。
